臺灣彰化地方法院彰化簡易庭民事判決
110年度彰簡字第575號
原      告  許又仁  
被      告  林進利  
上列當事人間請求損害賠償事件，經本院刑事庭裁定移送前來（
110年度交簡附民字第42號），本院於民國111年3月8日言詞辯論
終結，判決如下：
    主  文
被告應給付原告新臺幣伍萬陸仟柒佰陸拾元，及自民國一一○年
八月五日起至清償日止，按週年利率百分之五計算之利息。
原告其餘之訴駁回。
訴訟費用新臺幣壹仟元，由被告負擔其中新臺幣參佰貳拾柒元，
其餘由原告負擔。
本判決原告勝訴部分得假執行。但被告如以新臺幣伍萬陸仟柒佰
陸拾元為原告預供擔保後，得免為假執行。 
原告其餘假執行之聲請駁回。
　　事實及理由
一、原告主張：
（一）被告於民國109年10月12日20時52分許，無駕駛執照仍駕
      駛車牌號碼000-000號普通重型機車（下稱肇事車輛），
      沿彰化縣秀水鄉曾厝巷由北往南方向行駛，行經該路段曾
      厝巷160號前交岔路口，本應注意行經無號誌之交岔路口
      ，應減速慢行，作隨時停車之準備；行駛至無號誌交岔路
      口，車道數相同時，同為直行車或轉彎車者，左方車應暫
      停讓右方車先行，而依當時天候晴，夜間無照明，柏油路
      面鋪裝，乾燥、無缺陷，無障礙物且視距良好等情狀，並
      無不能注意之情事，竟疏未注意，即貿然駛入路口，適原
      告駕駛車牌號碼000-000號普通重型機車（下稱系爭車輛
      ），沿彰化縣秀水鄉曾厝巷由西往東方向駛至上開路口，
      亦疏未注意行經無號誌之交岔路口，應減速慢行，作隨時
      停車之準備，致閃煞不及，所駕駛機車之前車頭撞擊被告
      機車之右側車身，使原告人車倒地，並受有左側鎖骨閉鎖
      性骨折、左側前胸壁挫傷、左側第三、四肋骨閉鎖性骨折
      、左側髖部挫傷併血腫、左下肢多處擦傷等傷害（下稱系
      爭傷害）。被告涉犯上開過失傷害行為，業經本院刑事庭
      以110年度交簡字第1085號判決處拘役55日確定在案（下
      稱系爭刑案）。被告無照駕駛，行駛於無號誌交岔路口，
      未減速及貿然通過，應負八成責任，爰依侵權行為之法律
      關係提起本件訴訟。
（二）原告因被告過失傷害行為所受之損害，包含下列費用：
    1.系爭車輛修復費用新臺幣9,800元（含零件7,000元、板金
      2,800元），系爭車輛報廢後補償金為800元。
　　2.工作損失9萬元。
　　3.看護費用6萬元：原告因系爭交通事故受有系爭傷害，自1
      09年10月13日至同年11月13日共30日須由親友看護，以每
      日看護費2,000元計算，共6萬元。
　　4.精神慰撫金10萬元。
　　5.以上金額扣除強制汽車責任險已理賠看護費用2萬4,000元
      ，是請求22萬3,800元等語。
（三）並聲明：
    1.被告應給付原告22萬3,800元，及自起訴狀繕本送達翌日
      起至清償日止，按週年利率5%計算之利息。
    2.願供擔保，請准予宣告假執行。
二、被告則以：
（一）伊承認系爭刑案所認定之事實，伊也有受傷，伊的肇責比
       較多，伊頂多負六成責任，伊有停下來按喇叭，但原告
      騎很快直行過來撞上伊，本件原告也有過失。
（二）針對原告所請求項目，伊抗辯如下： 　　　
　　1.系爭車輛修復部分：伊有意見，因系爭車輛已經很舊了。
　　2.工作損失部分：原告不是全職工作，是代課老師，希望用
      車禍前6個月的平均薪資計算，並同意以原告109年的投保
      薪資23,800元計算薪資。
　　3.看護費部分，有診斷證明書不爭執等語置辯。　
（三）並聲明：原告之訴駁回。
三、得心證之理由：
（一）原告主張上開因被告過失致生本件車禍之過程及原告所受
      之傷勢等事實，業據其提出臺灣彰化地方檢察署聲請簡易
      判決處刑書、秀傳醫療社團法人秀傳紀念醫院（下稱秀傳
      醫院）診斷證明書、估價單、車輛異動登記書、機車新領
      牌照登記書、看護證明、存摺明細、原告108年度綜合所
      得稅結算申報稅額試算通知書、個人所得扣繳明細等為證
      ，復經本院調取系爭刑案卷宗核閱無訛，亦有該案刑事判
      決在卷可稽，且為被告所不爭執，堪信為真。 
（二）原告另主張被告無照駕駛，行駛於無號誌交岔路口，未減
      速及貿然通過，致生系爭事故，是被告應負八成損害賠償
      責任等語，則為被告所否認，並以前揭情詞置辯。是原告
      所得請求被告賠償之金額為何？茲分別論述如下：
（三）按因故意或過失不法侵害他人之權利者，負損害賠償責任
      ；汽車、機車或其他非依軌道行駛之動力車輛，在使用中
      加損害於他人者，駕駛人應賠償因此所生之損害。但於防
      止損害之發生，已盡相當之注意者，不在此限；不法侵害
      他人之身體或健康者，對於被害人因此喪失或減少勞動能
      力，或增加生活上之需要時，應負損害賠償責任；不法侵
      害他人之身體、健康、名譽、自由、信用、隱私、貞操，
      或不法侵害其他人格法益而情節重大者，被害人雖非財產
      上之損害，亦得請求賠償相當之金額，民法第184條第1項
      前段、第191條之2、第193條第1項、第195條第1項前段分
      別定有明文。又機車行駛至交岔路口，其轉彎，應依標誌
      或標線之規定行駛；無標誌或標線者，應依第102條規定
      行駛；汽車行駛至交岔路口，其行進、轉彎，應依下列規
      定：二、行至無號誌或號誌故障而無交通指揮人員指揮之
      交岔路口，支線道車應暫停讓幹線道車先行。未設標誌、
      標線或號誌劃分幹、支線道者，少線道車應暫停讓多線道
      車先行；車道數相同時，轉彎車應暫停讓直行車先行；同
      為直行車或轉彎車者，左方車應暫停讓右方車先行
　　　。但在交通壅塞時，應於停止線前暫停與他方雙向車輛互
      為禮讓，交互輪流行駛；行車速度，依速限標誌或標線之
      規定，無速限標誌或標線者，應依下列規定：二、行經設
      有彎道、坡路、狹路、狹橋、隧道、學校、醫院標誌之路
      段、道路施工路段、泥濘或積水道路、無號誌之交岔路口
      及其他人車擁擠處所，或因雨霧致視線不清或道路發生臨
      時障礙，均應減速慢行，作隨時停車之準備，道路交通安
      全規則第99條第2項、第102條第1項第2款、第93條第1項
      第2款分別定有明文。
（四）經查，本件事故路口為無號誌之交岔路口，雙方車輛進入
      交岔路口之車道數相同（均為一個車道），於發生碰撞前
      之路口未設置停讓標誌或標線予以劃分幹、支道，有道路
      交通事故現場圖在卷可稽。被告於上揭時、地無照騎乘肇
      事車輛，行經系爭交岔路口時，未減速慢行，作隨時停車
      之準備，且未先暫停禮讓右方之系爭車輛先行，即貿然進
      入系爭交岔路口，致與原告所騎乘之系爭車輛發生碰撞，
      造成原告人車倒地受有系爭傷害等情，此有系爭刑案卷宗
      資料及交通部公路總局臺中區監理所彰化縣區車輛行車事
      故鑑定會鑑定意見書附卷可參，本院參酌系爭刑案卷內交
      通事故資料、現場圖、事故照片、談話紀錄表等資料，亦
      同此認定，被告之行為與原告所受傷害有相當因果關係，
      被告復未舉證證明其就防止損害發生已盡相當之注意，自
      應就不法侵害原告之身體、健康及財物損失負賠償責任，
      則原告請求被告賠償其所受損失，即屬有據。
（四）茲就原告請求之各項損害賠償，審核如下：　　
　　1.系爭車輛修復費用部分：
　　①原告主張系爭車輛車修復費用為9,800元（含零件7,000元
      、板金2,800元），且該車已報廢，獲得補償800元等情，
      業據其提出估價單、車輛異動登記書、機車新領牌照登記
      書等為證，是此部分之事實，堪可認定。
    ②按不能回復原狀或回復顯有重大困難者，應以金錢賠償其
      損害，為民法第215條所明定。所謂回復顯有重大困難，
      係指回復原狀需時過長、需費過鉅，或難得預期之結果之
      情形而言。於回復原狀之必要費用顯逾其物價值之情形，
      若仍准許被害人得請求賠償修復費用，與維持物之價值不
      合比例，非惟不符經濟效率，亦有違誠信公平原則。此時
      應由加害人以金錢賠償其物之價值利益，即足填補被害人
      之損害（最高法院107年台上字第1145號判決旨參照）。
      又按物被毀損時，被害人除得依民法第196條請求賠償外
      ，並不排除民法第213條至第215條之適用，惟民法第196
      條之規定即係第213條之法律另有規定，請求賠償物被毀
      損所減少之價額，得以修復費用為估定之標準，但以必要
      者為限，例如：修理材料以新品換舊品，應予折舊。是依
      前揭見解，固認上開法條所指之物因毀損所減少之價額，
      得以修復費用為估定之標準，然其亦指出需以必要者為限
      。是若車輛受損後雖能修復，但如修理所需費用超過該車
      受損前之價格或與修復後之價值相差無幾，則不能認為該
      修復費用係屬必要，自應以車輛受損前之價格，作為其損
      害額，始符誠信公平。又按當事人已證明受有損害而不能
      證明其數額或證明顯有重大困難者，法院應審酌一切情況
      ，依所得心證定其數額，民事訴訟法第222條第2項亦定有
      明文。
    ③另依行政院所頒「固定資產耐用年數表」及「固定資產折
      舊率表」之規定，機車之耐用年數為3年，依定率遞減法
      每年折舊1000分之536，又其最後1年之折舊額，加歷年折
      舊累計額，其總和不得超過該資產成本原額10分之9。參
      照卷附原告提出機車新領牌照登記書，系爭車輛係於95年
      8月出廠，計算至109年10月12日發生本件事故時，實際使
      用期間已逾3年，則扣除折舊額後，原告得請求之零件修
      理費為700元【計算式：7,000元×1/10=700元】。至於鈑
      金2,800元部分，並無折舊問題。故系爭車輛之修復必要
      費用共計為3,500元【計算式：700元＋2,800元＝3,500元】
      。
    ④又系爭車輛為光陽SA25AF普通重型機車，95年8月出廠，排
      氣量125cc，迄本件事故發生時已使用14年，有系爭車輛
      機車新領牌照登記書在卷可參，本院審酌系爭車輛出廠日
      期、使用時間等一切情況，認系爭車輛於事故前之價值應
      為4,000元。而系爭車輛之必要修繕費用為3,500元，足見
      系爭車輛所估修理費僅低於系爭車輛事故發生前之價值50
      0元，顯有回復原狀需費過鉅之情形，而無修復之實益，
      揆諸前揭說明，應以金錢賠償其損害，並應以填補實際所
      受損害為限。是被告賠償之金額應以系爭車輛車禍前之價
      值即4,000元為限，又原告自承爭車輛已報廢並獲得報廢
      金800元，原告得請求之金額亦應扣除此部分，從而，原
      告請求被告給付3,200元，尚屬有據，逾此範圍之請求，
      則屬無據。 
　　2.工作損失部分：　
　　　原告主張其因本件車禍受傷有3個月不能工作，以每月薪
      資3萬元計算，工作損失為9萬元等語，並據提出秀傳醫院
      診斷證明書、存摺明細、108年度綜合所得稅結算申報稅
      額試算通知書、個人所得扣繳明細等為證。查秀傳醫院診
      斷書記載「需專人照顧1個月，休養3個月」等語，可認原
      告因系爭交通事故受傷，於受傷後3個月不宜工作，是原
      告主張因系爭交通事故受傷自109年10月12日起至110年1
      月12日共3個月不能工作之損失，應為可採信；另原告主
      張其係擔任代課老師，每月收入依其授課節數大約在3萬
      元左右，經兩造當庭合意以原告109年的投保薪資23,800
      元作為計算原告薪資數額，故原告因本件事故需休養3個
      月（即自109年10月12日起至110年1月12日止）無法工作
      ，得請求之不能工作損失為7萬1,400元(計算式：2萬3,80
      0元×3個月＝7萬1,400元)，為有理由，應予准許；逾此部
      分之請求，尚乏依據，不應准許。
　　3.看護費部分：
      按親屬代為照顧被害人之起居，固係基於親情，但親屬看
      護所付出之勞力並非不能評價為金錢，雖因二者身分關係
      而免除被害人之支付義務，惟此種基於身分關係之恩惠，
      自不能加惠於加害人。故由親屬看護時雖無現實看護費之
      支付，仍應認被害人受有相當於看護費之損害，得向被告
      請求賠償，始符公平原則（最高法院89年度台上字第1749
      號判決意旨參照）。本件觀諸原告提出秀傳醫院診斷書記
      載「患者於109年10月12日經由急診入院，…。需專人照顧
      1個月、休養3個月」等語，堪認原告主張需專人照顧1個
      月為真。又原告生活上之照顧雖係由家人代勞，惟家人之
      代勞並非為侵權行為人減輕賠償責任，且其勞力亦可評價
      為金錢損害，是原告雖未提出支出看護費用之證明，而係
      由其家人照顧，仍得請求相當於看護費用之損害賠償。又
      原告主張親友之生活上照顧以每日看護費2,000元計算，
      並未逾越社會一般看護行情價格，尚稱合理。從而，
      原告請求被告給付看護費用6萬元（計算式：2,000元×30
      日＝6萬元），為有理由，應予准許。　　
    4.精神慰撫金部分：　
　　　按人格權受侵害時，以法律有特別規定者為限，得請求損
      害賠償或慰撫金，民法第18條第2項定有明文。次按不法
      侵害他人人格權，被害人受有非財產上損害，請求加害人
      賠償相當金額慰撫金時，法院對於慰撫金之量定，應斟酌
      實際加害情形，所造成影響、被害人痛苦之程度、兩造之
      身分地位、經濟情形及其他各種狀況，以核定相當之數額
      （最高法院47年度台上字第1221號、51年度台上字223號
      判決意旨參照）。本院審酌原告因被告之過失傷害行為，
      受有上開傷勢，其精神上自受有相當之痛苦，並參酌兩造
      之身分、教育程度、經濟狀況、本件事發原因、經過、被
      告侵權行為情節及原告所受之傷害程度等一切情況，認原
      告請求被告賠償精神慰撫金10萬元，尚屬過高，應以2萬
      元方屬適當。
　　6.綜上，本件原告得請求被告賠償之金額為15萬4,600元【
      計算式：3,200元＋7萬1,400元＋6萬元＋2萬元＝15萬4,600元
      】。
（五）按損害之發生或擴大，被害人與有過失者，法院得減輕賠
      償金額或免除之，民法第217條第1項定有明文。復按行車
      速度，依速限標誌或標線之規定，無速限標誌或標線者，
      應依下列規定：二、行經設有彎道、坡路、狹路、狹橋、
      隧道、學校、醫院標誌之路段、道路施工路段、泥濘或積
      水道路、無號誌之交岔路口及其他人車擁擠處所，或因雨
      霧致視線不清或道路發生臨時障礙，均應減速慢行，作隨
      時停車之準備；汽車行駛時，駕駛人應注意車前狀況及兩
      車並行之間隔，並隨時採取必要之安全措施，不得在道路
      上蛇行，或以其他危險方式駕車，道路交通安全規則第93
      條第1項第2款、第93條第3項分別定有明文。查本件事故
      之發生，被告固有如前揭所述之過失，惟原告騎乘系爭車
      輛行經系爭交岔路口時，未注意車前狀況，亦未減速慢行
      ，作隨時停車之準備，而逕行通過該上開路口，至系爭車
      輛撞擊肇事車輛右側車身，故對於本件事故之發生，亦
      有過失。且經送請交通部公路總局臺中區監理所彰化縣區
      車輛行車事故鑑定會鑑定，鑑定結果亦同認被告駕駛普通
      重型機車，行至無號誌交岔路口，左方車未暫停讓右方車
      先行，為肇事主因。原告駕駛普通重型機車，行經無號誌
      交岔路口，疏未減速慢行，做隨時停車之準備，為肇事次
      因等情，有交通部公路總局彰化縣區車輛行車事故鑑定會
      鑑定意見書附卷可稽。是本院綜合審酌本件事故發生緣由
      ，再審酌雙方之過失情節比例一切情狀後，認被告應負擔
      60%之過失責任，原告應負擔40%之過失責任並依此比例酌
      減被告之賠償責任。從而，原告得請求被告賠償之金額應
      為9萬2,760元【計算式：15萬4,600元×60%＝9萬2,760元】
      。
（六）再按保險人依強制汽車責任保險法規定所為之保險給付，
      視為被保險人損害賠償金額之一部分；被保險人受賠償請
      求時，得扣除之，強制汽車責任保險法第32條定有明文。
      而依強制汽車責任保險法第32條規定，扣除被保險人已領
      取之強制汽車責任保險給付，乃係損害賠償金額算定後之
      最終全額扣除，本無民法第217條第1項過失相抵之適用，
      如於被保險人請求賠償之金額中先予扣除，再為過失相抵
      之計算，無異減少所得扣除之強制汽車責任保險給付額，
      當非上開規定之本意（最高法院97年度台上字第261號判
      決要旨參照）；故就損害賠償額，應先適用過失相抵規定
      減免，再適用前開強制汽車責任保險法第32條之規定扣除
      。又強制汽車責任保險法第32條規定之立法目的，在於保
      險人之給付乃由於被保險人支付保險費所生，性質上屬於
      被保險人賠償責任之承擔或轉嫁，應視為加害人或被保險
      人損害賠償金額之一部分，為避免受害人雙重受償，於受
      賠償請求時，得扣除之。從而，保險人所給付受益人之保
      險金，可視為被保險人或加害人所負損害賠償金額之一部
      分，受害人倘已自保險金獲得滿足，自不得又對被保險人
      或加害人再事請求（最高法院90年度台上字第825號判決
      意旨參照）。本件車禍事故發生後，本件原告已受領強制
      汽車責任保險理賠看護費用3萬6,000元，業據原告陳明在
      案，且為兩造所不爭執，則原告得請求被告賠償之金額自
      應予以扣除，而經扣除後原告得請求賠償之金額應為5萬6
      ,760元（計算式：9萬2,760元－3萬6,000元＝5萬6,760元）
      。
（七）末按給付無確定期限者，債務人於債權人得請求給付時，
      經其催告而未為給付，自受催告時起，負遲延責任；其經
      債權人起訴而送達訴狀，或依督促程序送達支付命令，或
      為其他相類之行為者，與催告有同一之效力；遲延之債務
      ，以支付金錢為標的者，債權人得請求依法定利率計算之
      遲延利息；應付利息之債務，其利率未經約定，亦無法律
      可據者，週年利率為百分之五，民法第229條第2項、第23
      3條第1項前段及第203條分別定有明文。本件原告請求被
      告賠償上開費用，係以支付金錢為標的，且無確定給付期
      限，是原告就上揭所得請求之金額，請求自起訴狀繕本送
      達之翌日即110年8月5日起至清償日止，按週年利率5%計
      算之利息，併應准許。
四、綜上所述，原告依侵權行為之法律關係，請求被告給付5萬6
    ,760元，及自起訴狀繕本送達被告翌日即110年8月5日起至
    清償日止，按週年利率5%計算之利息，為有理由，應予准許
    ；逾此範圍之請求，則無理由，應予駁回。
五、本件事證已臻明確，兩造其餘攻擊防禦方法及所提證據，核
    與判決結果無影響，毋庸逐一論述，併此敘明。
六、本件原告勝訴部分，係就民事訴訟法第427條訴訟適用簡易
    程序所為被告敗訴之判決，依同法第389條第1項第3款規定
    ，應依職權宣告假執行，並依同法第392條第2項規定，依職
    權宣告被告如預供相當擔保，得免為假執行。至於原告敗訴
    部分之請求，既為無理由而駁回，其假執行之聲請自失所依
    附，應併予駁回。
七、本件原告係於刑事訴訟程序提起民事訴訟，經本院刑事庭裁
    定移送前來，其中原告請求系爭車輛修復費用部分，增生裁
    判費用1,000元，其餘部分依刑事訴訟法第504條第2項規定
    ，無庸繳納裁判費。因此，就系爭車輛修理費部分之裁判費
    ，即有諭知訴訟費用負擔之必要，併予敘明。
八、訴訟費用負擔之依據：民事訴訟法第79條。 
中　　華　　民　　國　　111 　年　　3 　　月　　22　　日
                  臺灣彰化地方法院彰化簡易庭
                      法  官  李欣恩
以上正本係照原本作成。
如不服本判決，應於送達後20日內，向本院提出上訴狀並表明上
訴理由，如於本判決宣示後送達前提起上訴者，應於判決送達後
20日內補提上訴理由書（須附繕本）。
中    華    民    國   111   年    3    月   22 日
                      書記官  姚志鴻